【裁判字號】    97,審交易,265
【裁判日期】    971205
【裁判案由】    過失致死等
【裁判全文】
臺灣桃園地方法院刑事判決           97年度審交易字第265號
公  訴  人  臺灣桃園地方法院檢察署檢察官
被      告  甲○○
上列被告因過失致死等案件，經檢察官提起公訴（97年度偵字第
14458、15027號），被告於本院準備程序進行中，就被訴事實為
有罪之陳述，經本院告知簡式審判程序意旨，並聽取公訴人及被
告之意見後，本院裁定依簡式審判程序審理，判決如下：
    主  文
甲○○服用酒類，不能安全駕駛動力交通工具而駕駛，累犯，處
有期徒刑月；又過失致人於死，處有期徒刑壹年月；應執行
有期徒刑壹年肆月。
    事  實
一、緣甲○○（起訴書誤載為彭齊和）前於民國94年間因妨害自
    由案件，經臺灣苗栗地方法院以94年度訴字第614 號判決判
    處有期徒刑6 月而確定在案，且於95年5 月30日易科罰金執
    行完畢（於本案服用酒類不能安全駕駛動力交通工具而駕駛
    罪部分構成累犯）；詎其竟仍不知悔改，復於97年6 月7 日
    晚上6 時許，在桃園縣大園鄉○○○路附近，飲用約7 、8
    瓶啤酒後，而已達酒醉不能安全駕駛動力交通工具之程度，
    卻猶於同日晚上9 時30分許，無照騎乘其所有、牌照號碼為
    593-BQQ 號重型機車並搭載吳定瑋，沿桃園縣大園工業區○
    ○道路以時速50至60公里往沙崙村方向行駛，欲返回桃園縣
    大園鄉沙崙村17鄰沙崙92之57號之住處，途經桃園縣大園鄉
    內海村內海墘60之5 號（下稱案發路口）前時，理應知悉酒
    後不得駕車且應注意車前狀況，隨時採取必要之安全措施，
    且行車時速不得超過50公里，而依當時情形，又無不能注意
    之情事，竟因酒醉意識不清而疏於注意且超速行駛，適有孫
    嘉德亦在酒後騎乘其所有、牌照號碼RE9-979 號輕型機車，
    沿桃園縣大園鄉○○村○ 鄰○○道路往大園工業區方向行駛
    ，途經上開案發路口而欲左轉時，雙方因煞避不及，致甲○
    ○所騎乘之前揭重型機車與孫嘉德所騎乘之上開輕型機車發
    生碰撞，孫嘉德並因此受有頭部外傷併蜘蛛膜下腔出血及硬
    腦膜下出血、全身多處挫傷等傷害，旋緊急送往敏盛醫院急
    救，仍於97年6 月13日晚上8 時52分許，因顱內出血併神經
    性休克、頭胸部鈍挫傷死亡；而孫嘉德經送醫救治且抽血檢
    測後，測得其血液中所含酒精成分已達277.9mg/dl（換算為
    吐氣所含酒精成分則為每公升1.39毫克）。又甲○○於肇事
    後，有偵查犯罪權限之機關未發覺犯罪前，向據報到場處理
    之桃園縣政府警察局交通隊大園交通分隊警員坦承為肇事，
    自首接受本件裁判，並經警於97年6 月7 日晚上11時3 分許
    ，在敏盛醫院對其實施酒測，測得其吐氣所含酒精成分為每
    公升0.68毫克而查獲。
二、案經桃園縣政府警察局桃園分局報請臺灣桃園地方法院檢察
    署檢察官偵查起訴暨臺灣桃園地方法院檢察署檢察官相驗後
    簽分偵辦起訴。
    理  由
一、上揭犯罪事實，業據被告甲○○於警詢、檢察官訊問及本院
    審理時坦承不諱，核與被害人家屬乙○於警詢及檢察官訊問
    時證述相符，復有道路交通事故現場圖、道路交通事故調查
    報告表(一)(二)、桃園縣政府警察局道路交通事故當事人酒精測
    定紀錄表、刑法第185 條之3 案件測試觀察紀錄表、桃園縣
    政府警察局舉發違反道路交通管理事件通知單、敏盛醫院生
    化檢驗報告單、車籍查詢－基本資料查詢畫面、公路監理電
    子閘門各1 份及現場照片24張等資料附卷足稽，再者，被害
    人孫嘉德確因本件車禍死亡一節，亦經臺灣桃園地方法院檢
    察署檢察官督同檢驗員相驗屬實，製有勘（相）驗筆錄、臺
    灣桃園地方法院檢察署檢驗報告書、相驗屍體證明書各1 份
    及相驗照片7 張等件在卷可佐，堪認被告前揭不利於己之自
    白確與事實相符，足堪採為論罪科刑之依據。
三、按交通部運輸研究所90年9 月24日運安字第900005854 號函
    所載呼氣中酒精濃度每公升含量為0.25毫克，即相當於血液
    中酒精濃度（BAC ）百分之0.05，且依該函所附該所79年「
    駕駛人行為反應之研究－酒醉駕車對駕駛行為之分析研究」
    指出：BAC 達百分之0.03至百分之0.05時，對駕駛能力之
    影響為：多數駕駛人心境逐漸變幻不定，視覺與反應靈敏性
    減弱，對速度及距離的判斷力差。對心理行為之影響為：觀
    察力逐漸欠缺，心情漸趨輕鬆，自信心增加，多話，精神狀
    態處於陶醉感。BAC 到達百分之0.05至百分之0.08時，對
    駕駛能力之影響為：反應遲鈍，駕駛能力受損，遲而不決或
    決而不行。對心理行為之影響為：情緒鬆弛，感情與行為趨
    向誇張，肌肉不協調，精神處於興奮狀態。BAC 到達百分
    之0.08至百分之0.15時，對駕駛能力之影響為：判斷力嚴重
    受到影響，體能與精神協調受損，駕駛之體能困難增加。對
    心理行為之影響為：產生情緒異常現象，步伐不平穩，言語
    不清，反應惡劣，記憶及判斷力受損，精神處於錯亂狀態。
    BAC 超過百分之0.15時，對駕駛能力之影響為：視線搖晃
    ，駕駛已進入恍惚狀態，判斷及理解遭到扭曲，駕駛不穩定
    。對心理行為之影響為：意識不明，嘔吐，站、走及講話困
    難，責任感喪失，精神處於麻痺狀態。BAC超過百分之0.5
    時，對駕駛人能力之影響為：無法開車。對心理行為之影響
    為：爛醉如泥，失去知覺可能致死，精神處於昏睡狀態。查
    本件被告經警測得之吐氣所含酒精成分為每公升0.68毫克，
    相當於血液中酒精濃度（BAC）百分之0.136，依上開說明，
    其判斷力、體能、精神協調、反應、理解能力等均受到相當
    程度之影響而減退。益見被告當時確已達於不能安全駕駛動
    力交通工具程度，而仍駕車，事證已經明確。次按行車速度
    ，依速限標誌或標線之規定；汽車行駛時，駕駛人應注意車
    前狀況，並隨時採取必要之安全措施；汽車駕駛人飲用酒類
    或其他類似物後其吐氣所含酒精濃度超過每公升0.25毫克或
    血液中酒精濃度超過百分之0.05以上者，不得駕車，道路交
    通安全規則第93條第1 項第1 款、第94條第3 項及第114 條
    第2 款分別定有明文。從而，被告騎乘上開車輛，於前揭時
    、地，行經上開案發路口，依法即負有上項注意義務，而查
    本件肇事路段之時速限制為50公里，有附卷之道路交通事故
    調查報告表(一)可資佐證，被告復自承其於案發當日確實有飲
    用酒類，並於前其行經該案發路口時，時速約50至60公里，
    則其飲用酒類而駕駛動力車輛及超速駕駛之情形，確有違反
    規定，應可認定。另依當時天候為晴，夜間無照明，為柏油
    路面、道路並無缺陷或障礙物，視距亦良好，復有前開道路
    交通事故調查報告表(一)存卷足憑，並無不能注意情事，詎被
    告仍違反前述規定，未注意車前狀況並超速行駛，其有過失
    彰彰明甚。另按汽車駕駛人飲用酒類或其他類似物後，其吐
    氣所含酒精或其他類似物後其吐氣所含酒精濃度超過每公升
    0.25毫克或血液中酒精濃度超過百分之0.05以上者，不得駕
    車；汽車行駛至交岔路口，轉彎車應讓直行車先行；汽車行
    駛時，駕駛人應注意車前狀況，並隨時採取必要之安全措施
    ，道路交通安全規則第114 條第2 款、第102 條第1 項第7
    款、第94條第3 項分別定有明文。是查，被害人孫嘉德於本
    件交通事故發生後，經抽取其血液檢測體內酒精含量濃度達
    277.9mg/dl，即吐氣所含酒精成分為每公升1.39毫克，相當
    於血液中酒精濃度（BAC） 百分之0.278 ，有敏盛醫院生化
    檢驗報告單1 紙在卷可稽，已超過道路交通安全規則第114
    條第2 款之標準，依上開說明，血液中酒精濃度超過百分之
    0.15時，對駕駛能力之影響為：視線搖晃，駕駛已進入恍惚
    狀態，判斷及理解遭到扭曲，駕駛不穩定。對心理行為之影
    響為：意識不明，嘔吐，站、走及講話困難，責任感喪失，
    精神處於麻痺狀態。堪認孫嘉德於車禍發生時，有酒後駕車
    且其又係左轉車輛，卻未讓被告之直行車車輛先行，是被害
    人就本件車禍事故之發生及因此車禍事故造成之死亡，亦與
    有過失，但仍不得因此即卸免被告之過失罪責，附此敘明。
    準此，被害人係因本件事故而傷重不治死亡，被告之過失與
    被害人死亡之結果間，確有相當之因果關係。綜上所述，本
    件事證明確，被告酒醉不能安全駕駛動力交通工具、過失致
    死等犯行已堪認定，應依法論科。
四、核被告所為，係犯刑法第185 條之3 服用酒類不能安全駕駛
    動力交通工具而駕駛罪、刑法第276 條第1 項之過失致人於
    死罪。其所犯上揭二罪，罪名互殊，應予分論併罰。又被告
    為汽車駕駛人無照駕駛且酒醉駕車，因而致被害人孫嘉德死
    亡，應依道路交通管理處罰條例第86條第1 項規定，就其所
    犯過失致死罪部分，加重其刑。另查，被告有如事實欄一所
    示刑之執行紀錄，此有臺灣高等法院被告前案紀錄表附卷足
    稽，被告於受有期徒刑之執行完畢後，5 年內故意再犯本案
    （即刑法第185 條之3 服用酒類不能安全駕駛動力交通工具
    而駕駛罪部分）有期徒刑以上之罪，為累犯，應依刑法第47
    條第1 項規定，就其所犯服用酒類不能安全駕駛動力交通工
    具而駕駛罪部分加重其刑（又按刑法第47條第1 項規定，受
    徒刑之執行完畢，或一部之執行而赦免後，5 年以內故意再
    犯有期徒刑以上之罪者，為累犯。是刑法第47條第1 項規定
    再犯者則僅於故意犯罪，始構成累犯。故本案被告上揭所犯
    過失致人於死罪部分，依刑法第47條第1 項之規定，不構成
    累犯，爰不依法加重其刑，附此敘明）。又被告於車禍發生
    後，於職司偵查機關未發覺其過失致死犯罪之前，即向前往
    處理之桃園縣政府警察局交通隊大園交通分隊警員承認為肇
    事人，接受裁判，有桃園縣政府警察局道路交通事故肇事人
    自首情形紀錄表1 份在卷可考，是其係對於未發覺之過失致
    死罪自首而受裁判，爰依刑法第62條之規定減輕其刑。被告
    就過失致死罪部分，同時有刑之加重及減輕事由，依法應先
    後加減之。爰審酌被告輕忽交通安全之犯罪動機，無照駕駛
    且酒後駕車致釀本件事故，惟坦認犯行態度尚佳，頗具悔悟
    ，然迄今仍未與被害人家屬達成和解，兼衡被告之智識程度
    、生活狀況、犯罪情節等一切情狀，分別量處如主文所示之
    刑，並定其應執行之刑。
據上論斷，應依刑事訴訟法第273條之1 第1 項、第299條第1 項
前段，刑法第185 條之3 、第276 條第1 項、第47條第1 項、第
62條前段、第51條第5 款，道路交通管理處罰條例第86條第1 項
，刑法施行法第1條 之1 第1 項、第2 項，判決如主文。
本案經檢察官丁俊成到庭執行職務。
中    華    民    國    97    年    12    月    5     日
                      刑事庭  法  官  林靜梅
以上正本證明與原本無異。
如不服本判決，應於判決送達後10日內向本院提出上訴狀（應附
繕本），其未敘述上訴理由者，應於上訴期間屆滿後20日內補提
理由書狀於本院，上訴於臺灣高等法院。
                              書記官  林韡婷
中    華    民    國    97    年    12    月    5     日
附錄本案論罪科刑法條：
刑法第185 條之3
服用毒品、麻醉藥品、酒類或其他相類之物，不能安全駕駛動力
交通工具而駕駛者，處1 年以下有期徒刑、拘役或科或併科15萬
元以下罰金。
刑法第276 條第1 項
因過失致人於死者，處 2 年以下有期徒刑、拘役或 2 千元以下
罰金。


司法院資訊處製作；財團法人民間司法改革基金會備份。
